臺灣臺南地方法院刑事判決
110年度交簡上字第178號
上  訴  人  蔡素梅
即  被  告          


選任辯護人  方金寶律師
            吳冠龍律師
上列被告因過失傷害案件，對本院中華民國110年9月28日110年
度交簡字第2377號簡易判決（聲請簡易判決處刑案號：110年度
調偵字第797號），本院第二審合議庭認不得以簡易判決處刑，
改依通常程序審理，並自為第一審判決如下：
    主  文
原判決撤銷。
蔡素梅無罪。
    理  由
一、聲請簡易判決處刑意旨略以：被告蔡素梅於民國109年12月2
    6日下午1時48分許，騎乘車牌號碼000-0000號普通重型機車
    ，在臺南市中西區西門路與民生路口機慢車停等格自東往西
    方向起駛，原應注意起駛前應注意車前後左右有無障礙或車
    輛行人，並應讓行進中之車輛或行人優先通行，而依當情形
    天侯晴、日間自然光線、路面乾燥、無缺陷、無障礙物、視
    距良好，客觀上並無不能注意之情事，竟疏於注意及此，貿
    然起駛，適同向左前方楊亦凡騎乘車牌號碼000-0000號普通
    重型機車亦起駛，雙方因而發生碰撞，致楊亦凡受有頭部外
    傷、右手腕挫傷、右手肘、右膝及右足踝挫擦傷之傷害。因
    認被告涉犯刑法第284條前段之過失傷害罪等語。
二、檢察官就被告犯罪事實，應負舉證責任，並指出證明之方法
    ；犯罪事實應依證據認定之，無證據不得認定犯罪事實；不
    能證明被告犯罪者，應諭知無罪之判決，刑事訴訟法第161
    條第1項、第154條第2項、第301條第1項分別定有明文。而
    認定不利於被告之證據須依積極證據，苟積極證據不足為不
    利於被告事實之認定，即應為有利被告之認定，更不必有何
    有利之證據；又犯罪事實之認定，應憑證據，如無相當之證
    據，或證據不足以證明，自不得以推測或擬制之方法，以為
    裁判之基礎。另依刑事訴訟法第161條第1項規定，檢察官對
    於起訴之犯罪事實，仍應負提出證據及說服之實質舉證責任
    ，倘其所提出之證據，不足為被告有罪之積極證明，或其指
    出證明之方法，無從說服法院以形成被告有罪之心證，基於
    無罪推定之原則，自應為被告無罪判決之諭知（最高法院30
    年上字第816號、40年台上字第86號、92年台上字第128號判
    例意旨參照）。另按汽車駕駛人，因可信賴其他參與交通之
    對方亦能遵守交通規則，同時為必要之注意，謹慎採取適當
    之行動，而對於不可預知之他方參與交通者之違規行為並無
    預防之義務，且衡諸日常生活經驗及一般合理駕駛人之注意
    能力，已為必要之注意，並已採取適當之措施，或縱未採取
    適當之措施，仍無法避免交通事故之發生時，該汽車駕駛人
    對於信賴對方亦能遵守交通規則乃竟違規之行為，自無預防
    之義務，難謂該汽車駕駛人即有能注意而不注意之過失，而
    令負過失之責任（最高法院74年台上字第4219號、90年度台
    上字第2400號、87年度台非字第337號判決意旨參照）。質
    言之，交通安全規則所由訂立之本旨，乃繫於交通路權優先
    之概念，亦即關於他人違規行為所導致之危險，僅就可預見
    ，且有充足時間可採取適當之措施以避免結果之發生時，方
    負其責任，對於他人突發不可知之違規行為並無防止之義務
    。若事出突然，行為人依當時情形，不能注意時，縱有結果
    發生，仍不得令負過失責任。
三、聲請簡易判決處刑意旨認被告涉犯過失傷害罪嫌，無非係以
    被告之供述、告訴人楊亦凡之指述，及道路交通事故現場圖
    、道路交通事故調查報告表㈠、㈡、臺南市立安南醫院診斷證
    明書、現場及車損照片及臺南市車輛行車事故鑑定會鑑定意
    見書為其論據。　　
四、訊據被告固不否認其於聲請簡易判決處刑要旨所載之時、地
    ，駕車行經臺南市中西區西門路與民生路交岔路口、自機車
    停等區起駛後不久，告訴人人車倒地並因而受傷之事實，惟
    堅詞否認有何過失傷害犯行，辯稱，伊依交通規則駕駛機車
    正常行駛，並未與告訴人機車發生擦撞，亦無過失，告訴人
    所受傷害與其無關等語。
五、不爭執事項;
㈠、查被告於109年12月26日下午1時48分許，駕駛前開機車，沿
    臺南市中西區民生路由東往西方向行駛，並因前方號誌紅燈
    ，而於停止線後方（尚未進入西門路與民生路交岔路口）之
    機車停區停等，告訴人則駕駛機車，沿西門路由南往北方向
    行駛，並在西門路與民生路交岔路口之左轉待轉區旁停止、
    欲二段式左轉、改沿民生路由東往西方向行駛，隨後民生路
    燈號轉為綠燈，被告與告訴人皆起駛，告訴人人車倒地，受
    有頭部外傷、右手腕挫傷、右手肘、右膝及右足踝挫擦傷之
    傷害等事實，業據被告自承在卷（見警卷第9至11頁；偵卷
    一第8至9頁；本院卷二第59至65頁、第109至120頁），核與
    告訴人此部分證述情節相符（見警卷第13至14頁；偵卷一第
    8至9頁）。
㈡、此外，復有道路交通事故現場圖（見警卷第3頁）、道路交通
    事故調查報告表㈠、㈡（見警卷第5至7頁）、臺南市立安南醫
    院診斷證明書（見警卷第15頁）、現場及車損照片共14禎（
    見警卷第35至47頁）在卷可資佐證，此部分事實要可認定。
    　　
六、查告訴人供稱「突然有輛不詳車號之機車就從我右後方駛來
    撞上」、「我車右側與對方發生碰撞」（見警卷第13至14頁
    ）、「蔡素梅撞到我的車頭」等語，依其指訴內容，被告車
    輛左側應有擦撞痕跡始為合理，然觀諸卷內照片，被告車輛
    左側並無任何擦撞痕跡，此部分僅有告訴人單一指訴外，並
    無其他積極證據相佐，從而，二車是否發生碰撞、擦撞，依
    卷內現有證據調查結果，仍無從認定。
七、次經本院勘驗現場路口監視器，結果如下，有本院勘驗筆錄
    可佐（見本院卷二第81至85頁）：
㈠、畫面開始時民生路東向西方向燈號為紅燈；
㈡、畫面時間13時47分21秒時，畫面右下方被告騎乘機車沿民生
    路由東往西行駛，之後停在機車停等區（尚未進入交岔路口
    ），並在該處停等紅燈（詳如圖1、圖2）；
㈢、畫面時間13時47分45秒時，告訴人騎乘機車自畫面左側往畫
    面右側行駛（即西門路由南往北），告訴人行駛至分隔島時
    ，欲至交岔路口內之機車待轉區，往右偏行駛在行人穿越道
    線上，將機車龍頭往左偏面向民生路（由東往西）並停在快
    車道右前方行人穿越道線前（在被告左前方）；此時被告前
    方行人穿越道線前之機車待轉區有一部機車停在該處（位於
    告訴人機車右側，以下稱甲）（詳如圖3、圖4）；
㈣、畫面時間13時48分07秒時，民生路燈號轉為綠燈，甲騎士往
    前移動，被告騎在甲後方往前行駛，被告行駛至行人穿越道
    線前時，告訴人始起駛，並向右偏斜行駛（詳如圖5）；
㈤、畫面時間13時48分08秒時，被告機車與告訴人機車平行、中
    間尚有距離（詳如圖6）；
㈥、畫面時間13時48分09秒時，被告機車已超越告訴人機車，告
    訴人行駛在被告機車左側後輪處（詳如圖7、圖8），接著告
    訴人頭往左後轉（可見白色口罩）看正後方機車，此時被告
    機車在告訴人機車右前方、被告幾乎呈直線行駛，告訴人不
    斷右斜行駛（詳如圖9）；之後告訴人往右側摔倒，被告雙
    腳自機車腳踏板放下、頭向左方看，但仍持續往前行駛（詳
    如圖10、圖11）；告訴人倒地後先坐在原處，之後站起來，
    站在倒地的機車旁，然後把機車扶起來。
八、茲依上開勘驗內容，認定如下：
㈠、依勘驗內容㈠至㈢可知，民生路行向燈號為紅燈時，被告駕駛
    機車停等於外側車道前方之機車停等區（未越停止線、尚未
    進入交岔路口），而告訴人駕駛機車則停等於交岔路口內、
    行人穿越線道前之機慢車待轉區左側（民生路由東往西方向
    內側車道之延伸處），告訴人機車在左前、被告機車於右後
    ，二車之間仍有其他車輛，並有一定距離；
㈡、依勘驗內容㈣、㈤可知，民生路行向燈號轉為綠燈時，被告先
    告訴人起駛，告訴人機車向右斜前行起駛，二車於行人穿越
    線道前平行之際，中間仍有間隔距離；
㈢、依勘驗內容㈥可知，被告機車已超越告訴人機車，告訴人機車
    駛於被告機車左後輪處時，告訴人頭轉向左後方、其機車 
    不斷向右斜前行，隨即告訴人機車向右摔倒，而被告機車行
    向始終保持直線前行、亦未見搖晃。
九、按機車行駛之車道，應依標誌或標線之規定行駛；無標誌或
    標線者，變換車道時，應讓直行車先行，並注意安全距離。
    道路交通安全規則第99條第3款定有明文。告訴人陳稱領有
    普通重型機車之駕駛執照等語，其對於上開規定理當知悉。
　　本案被告於行向號誌轉為綠燈時，即自民生路外側車道前之
    機車停等區起駛，始終保持直線行駛，並在行人穿越道線前
    與告訴人機車平行（二車間尚有一定距離）、持速超越告訴
    人機車（二車仍有一定距離），人車未見搖晃，告訴人機車
    自始並未在被告機車行進方向前方，實難認被告有何違反注
    意義務；反觀告訴人機車停在機車待轉區左側（後方依序是
    行人穿越線道、民生路由東往西之內側車道），起駛後即不
    斷以向右偏向斜行方式前進、於其人車倒地前仍向左回頭，
    而後在被告機車左後方跌倒致生車禍，業如前述，堪認本案
    車禍係告訴人向右偏斜向行車所致，而無從認定是與被告碰
    撞或被告違反注意義務所致；而一般遵守道路交通安全規則
    之人均不應以如此方式行車在道路上；再者，本案並無積極
    證據足以認定二車有發生告訴人所指之擦撞或碰撞，亦難認
    被告行車行為有何致告訴人人車倒地之餘地，故被告自始即
    堅稱我未與對方發生碰撞、亦未違反交通規則等語，非屬無
    據，亦無必須預見告訴人在左後方違規往右偏向行車行為，
    以防止事故發生之注意義務。至於前開勘驗筆錄中，被告雖
    於告訴人機車倒地後、雙腳自腳踏板放下，並向左後觀看，
    惟仍騎車離去等情，惟後方機車倒地，前方機車騎士或因聽
    聞聲響、或因感受震動、或禮讓他車，進而停下，理由不一
    而足，依本院前開調查證據結果，仍無法單憑此現象率認被
    告有何違反注意義務之情事，併此敘明。
十、本件車禍事故送請臺南市車輛行車事故鑑定覆議委員會鑑定
    ，鑑定結果認定：「告訴人楊亦凡駕駛普通重型機車，右偏
    行駛未注意安全距離，為肇事原因。被告蔡素梅無肇事因素
    」，此有臺南市政府110年12月30日府交智安字第110160147
    4號函暨檢送覆議意見書1份在卷可按（見本院卷二第33至36
    頁），益徵本件車禍發生之肇事原因，應係告訴人未依規定
    「右偏行駛未注意安全距離」所致甚明。至於臺南市車輛行
    車事故鑑定委員會鑑定結果雖認為：「告訴人楊亦凡駕駛普
    通重型機車，右偏行駛未注意安全距離，為肇事主因。被告
    蔡素梅駕駛普通重型機車，綠燈起步未注意左右來車，為肇
    事次因」，有臺南市車輛行車事故鑑定會110年7月29日南市
    交鑑字第1100923322號函暨檢送鑑定意見書1份可佐（見偵
    卷二第8至9頁）。惟查，被告於上開時地駕駛普通重型機車
    ，並無有所謂起步未注意左右來車之過失，已如前述，是關
    於前開臺南市車輛行車事故鑑定委員會鑑定意見容有違誤，
    應不足以為被告不利之認定，附此說明。
、綜上所述，告訴人固於前揭時、地發生車禍，因此受傷，惟
    本件車禍發生係因告訴人未依規定「向右偏行駛未注意安全
    距離」所致，被告依本院上開證據調查結果，並無聲請簡易
    判決處刑意旨所指之過失責任。此外，復查無其他積極證據
    ，足資證明被告確有聲請簡易判決處刑意旨所指之過失傷害
    犯行，應認為不能證明被告犯罪，揆諸前揭說明，自應對被
    告為無罪之諭知。　　
、末按檢察官依刑事訴訟法簡易訴訟程序聲請簡易判決處刑之
    案件，如法院於審理後，認應為無罪、免訴、不受理或管轄
    錯誤判決之諭知者，應適用通常訴訟程序審判之，刑事訴訟
    法第452條、第451條之1第4項但書第3款定有明文；又對於
    簡易判決之上訴，準用刑事訴訟法第3編第1章及第2章除第3
    61條外之規定，管轄第二審之地方法院合議庭受理簡易判決
    上訴案件，應依通常程序審理，其認案件有刑事訴訟法第45
    2條之情形者，應撤銷原判決，逕依通常程序為第一審判決
    ，刑事訴訟法第455條之1第1項、第3項、法院辦理刑事訴訟
    簡易程序案件應行注意事項第14條第2項亦有明文。本案經
    本院審理後，認應為被告無罪之諭知，已如前述，顯非得以
    簡易判決處刑之案件，原審以簡易判決處刑，自有未洽，應
    由本院予以撤銷，改依通常程序自為第一審判決。
　　據上論斷，應依刑事訴訟法第455 條之1 第1 項、第3 項、
    第452 條、第369 條第1 項前段、第364 條、第301 條第1 
    項前段，判決如主文。
　　本案經檢察官周文祥聲請簡易判決處刑；檢察官董和平到庭
    執行職務。

中　　華　　民　　國　　111 　年　　3 　　月　　31　　日
　　　　　　　　　刑事第二庭    審判長法　官  彭喜有　
　　　　　　　　　
                                      法  官  蔡盈貞

                                      法  官  洪士傑


以上正本證明與原本無異
如不服本判決應於收受本判後20日內向本院提出上訴書狀，並應
敘述具體理由。其未敘述上訴理由者，應於上訴期間屆滿後20日
內向本院補提理由書狀（均須按他造當事人之人數附繕本）「切
勿逕送上級法院」。
        　　　　　　　　　　　　　　　書記官　吳鸝稻
中　　華　　民　　國　　111 　年　　3 　　月　　31　　日